【裁判字號】    99,上訴,3035
【裁判日期】    991028
【裁判案由】    搶奪
【裁判全文】
臺灣高等法院刑事判決                99年度上訴字第3035號
  上  訴  人
  即  被  告  甲○○
上列上訴人因搶奪案件，不服臺灣板橋地方法院99年度訴字第12
2號，中華民國99年6月30日第一審判決（起訴案號：98年度偵字
第23216號），提起上訴，本院判決如下：
    主  文
上訴駁回。
    事  實
一、甲○○意圖為自己不法之所有，於民國（下同）98年7月13
    日17時54分許，騎乘黃鈺茹所有，交由其使用之車牌號碼為
    ＺＵＥ－８９９號輕型機車，沿臺北縣新莊市○○街往新莊
    路行駛，迨騎駛至新莊市○○街94號前，適見乙○○手提皮
    包正駐足該處等待穿越馬路，認有機可乘，遂往前行駛至新
    莊市○○街53號巷口折返往新莊市○○路方向行駛，而在駛
    經新莊市○○街94號前，即趁乙○○不及防備之際，自後方
    徒手搶奪乙○○所攜帶之黑色皮包一只（內有金融卡一張、
    健保卡一張、新臺幣【下同】一萬三千元及消費券五百元）
    ，得手後即騎乘機車穿梭附近巷道逃逸。乙○○隨即報警處
    理，經警調閱沿途路口監視器畫面，因而查悉上情。
二、案經臺北縣政府警察局新莊分局報請臺灣板橋地方法院檢察
    署檢察官偵查起訴。
    理  由
一、本件認定事實所引用之卷內所有卷證資料（包含人證、物證
    、書證等，詳下述及者），並無證據證明係公務員違背法定
    程序所取得，與本案亦有自然之關連性，被告於準備程序迄
    至本案言詞辯論終結，均不爭執該等卷證之證據能力或提出
    關於證據能力之聲明異議，且卷內之文書證據，亦無刑事訴
    訟法第159條之4之顯有不可信之情況或其他不得作為證據之
    情形，本院認引為證據為適當，是依刑事訴訟法第159條之4
    、159條之5等規定，下述認定事實所引用之證據方法依法均
    應認有證據能力。
二、訊據上訴人即被告甲○○供承有於上開時地，騎乘友人黃振
    龍之妹黃鈺茹所有而交由其使用之車牌號碼ＺＵＥ－８９９
    號輕型機車沿台北縣新莊市○○街往新莊路方向行駛，並在
    豐年街53號巷口迴轉往瓊林路方向行駛，並有駛經豐年街94
    號前，而警方所調閱之監視錄影帶及翻拍照片中顯示穿綠色
    衣服（被告供認翻拍照片上所示穿著綠色衣服者係其本人無
    誤，惟實際當時被告係穿著如偵查卷第16頁所示之黑色衣服
    ，此或因拍照時，因光線折射之故，致照片顯示略呈綠色）
    、戴黑色安全帽的人是其本人等事實，惟否認有何搶奪被害
    人乙○○財物之犯行，辯稱：伊當天是要去買東西才會騎車
    經過該處，沒有搶乙○○的皮包，伊不知道為何乙○○會指
    認是伊搶的。而伊會在豐年街53號巷口突然迴轉，係因先前
    竊盜案件經通緝中，恐遭警察攔檢，始在巷道內穿梭，不是
    要去搶劫乙○○財物云云，惟查：
(一)被害人乙○○就其如何於98年7月13日17時54分許，在臺北
    縣新莊市○○街94號前，遭被告騎乘機車利用其不及防備之
    際，自後方徒手搶奪隨身所攜帶之黑色皮包一只（內有金融
    卡一張、健保卡一張、現金一萬三千元及消費券五百元）等
    情，迭於警詢、偵查中及原審法院審理時指、證述綦詳在卷
    ，依被害人乙○○於警詢時指稱：伊於98年7月13日17時54
    分許，在新莊市○○街94號前遭歹徒搶奪財物，伊被搶的東
    西是一只黑色皮包，內有現金13000元、消費卷500元、金融
    卡、健保卡。歹徒得手後是自新莊市○○街直行往瓊林路方
    向逃逸。警方提供案發當日附近監視器畫面及現場照片，經
    伊指認，伊確定甲○○就是在新莊市○○街94號前搶奪伊財
    物的人，該特徵也與監視器照片拍到的畫面符合，且該部輕
    型機車樣式及甲○○被警方查獲當時的衣著，都與伊被搶奪
    當時見到的相符合云云（見偵查卷第6至10頁）；復於98年7
    月16日偵查中亦明確證稱：伊確定就是在庭的甲○○搶伊的
    云云（見偵查卷第37至38頁）；嗣於原審法院審理時證稱：
    當天伊是在豐年街被搶，搶伊的機車是從伊對面車道迴轉過
    來搶伊，接著就往瓊林路方向逃逸。伊有看到搶伊的人的背
    影，當時那個人穿黑色或灰黑色衣服、短袖、短褲，綠色機
    車。伊可以確定搶伊的人就是庭上的被告，因為伊被搶後，
    他機車一直直行走，伊一直盯著他的身影看。被告於7月16
    日當天製作筆錄時，所穿著的衣服跟搶伊當天是同樣的衣服
    云云（見原審卷第43至44頁），互核前後所述大致相符，並
    均一致指認當天搶奪其財物者確係被告無訛，且有新莊分局
    福營派出所受理刑事案件報案三聯單一紙、監視器翻拍照片
    四幀及新莊分局福營派出所指認犯罪嫌疑人紀錄表等在卷可
    稽（見偵查卷第11、14至17頁）。
(二)至經調閱案發當時附近路口監視器錄影畫面光碟，雖因裝設
    位置因素，並無拍攝到「行搶當時」之畫面，惟經原審法院
    審理時當庭播放勘驗，內容與卷附翻拍之照片相符，被害人
    乙○○亦立即指出畫面中所攝及顯示穿戴綠衣、白色安全帽
    者即為行搶之人，此被告亦供承該名顯示穿著綠衣人即為其
    本人無誤。被告雖以被害人乙○○可能指認錯誤，伊只是剛
    好出現在現場而已等語為辯，惟證人乙○○就案發當時對其
    下手行搶者之特徵、犯案時所騎乘之車輛、行搶後逃逸之方
    向等情，業據其於警詢、偵查中及原審法院審理時指證述綦
    詳如上，且查案發當時適值夏天，以下午5、6點時，仍屬光
    線充足、視線良好，另案發地點，道路寬廣，並無何障礙妨
    害被害人之視線，證人乙○○於原審法院審理時並證稱：伊
    報案後就有警員至伊住處，伊告知警員特徵後，便一起至里
    長家調畫面，當時就認出行搶之人云云，此證人即承辦員警
    黃建豪於原審法院審理時亦證稱：經同事調取同一時間內所
    有監視器畫面，只有被告符合，無其他對象；在看監視器畫
    面前已受理報案，知道行搶人之特徵，看監視器只是要找人
    云云，足見被害人乙○○早已就行搶人之穿著打扮等特徵告
    知警方，並非在目睹監視器畫面後始依其內容而為指訴，而
    證人乙○○在原審法院當庭播放監視器畫面時，亦立即在諸
    多騎士中明確指認被告即為行搶之人，且在監視器畫面中亦
    無其他相符或相似穿著之人，亦足排除指認錯誤之可能，是
    堪認被害人乙○○上揭指證述情節屬實。
(三)至被害人乙○○於警詢時固稱：隱約看到車牌後三碼是２５
    ８，但前三碼看不到云云（見偵查卷第六頁），此與被告當
    日所騎乘車號ＺＵＥ－８９９號輕型機車之車號有所不同，
    惟證人乙○○於原審法院審理時證稱：該車號係一旁路人告
    知後向警方轉述云云，則此有關車牌號碼之陳述，因該提供
    車號之路人無從查證而無法到庭接受詰問，則此項有關車號
    之陳述真實性無法辯明，並與被害人乙○○之親自見聞之供
    述未合，而被害人乙○○在被告為警查獲前，即明確描述歹
    徒衣著等特徵暨歹徒行搶後機車逃逸之方向，並在路口監視
    畫面中明確指認歹徒即為被告，已如上述，尚難僅因被害人
    乙○○於警詢時所述車牌號碼與被告所騎乘之機車車牌號碼
    有異，即認被害人乙○○所述不實，附此敘明。又被告雖辯
    稱係為購物而出現在案發地點云云，惟被告既不否認有於上
    開時地騎車經過案發地點，且為路口監視器攝入，並經被害
    人乙○○指證述被告確為下手行搶財物之人，已如上述，則
    被告是否確有購物，自與本件待證事項毫不相關。被告具狀
    請求傳喚雜貨店老闆（但未提出姓名、地址），以查證其當
    日有無購買上開物品，依前所述，自無傳喚調查之必要，而
    證人蔡惠美縱於原審法院審理時證稱當日被告有外出購物等
    語，惟此並不因之即得解免被告上揭事證明確之搶奪犯行，
    均附此敘明。
  綜上所述，本件事證明確，被告甲○○搶奪之犯行，堪予認定
  。
三、核被告甲○○所為，係犯刑法第325條第1項之搶奪罪。原審
    以被告上述犯行，事證明確，援引刑法第325條第1項之規定
    ，並審酌被告之素行、犯罪之動機、目的、手段，正值壯年
    、不思正途，以搶奪方式侵害人民財產法益，破壞社會安寧
    秩序，所得之財物價值及犯罪後之態度等一切情狀，量處有
    期徒刑八月，經核認事用法均無違誤，被告上訴意旨猶執陳
    詞，否認有搶奪被害人乙○○財物之犯行，惟此依上所述，
    尚難認有理由，應予駁回。
據上論斷，應依刑事訴訟法第368條，判決如主文。
本案經檢察官沈世箴到庭執行職務。
中    華    民    國    99    年    10    月    28    日
                  刑事第八庭審判長法  官 張傳栗
                                  法  官 劉嶽承
                                  法  官 黃斯偉
以上正本證明與原本無異。
如不服本判決，應於收受送達後10日內向本院提出上訴書狀，其
未敘述上訴之理由者並得於提起上訴後10日內向本院補提理由書
（均須按他造當事人之人數附繕本）「切勿逕送上級法院」。
                                  書記官 鄒賢英
中    華    民    國    99    年    10    月    28    日
附錄：本案論罪科刑法條全文
中華民國刑法第325條第1項
意圖為自己或第三人不法之所有，而搶奪他人之動產者，處6 月
以上5 年以下有期徒刑。

司法院資訊處製作；財團法人民間司法改革基金會備份。
